臺灣臺北地方法院民事判決
110年度重訴字第566號
原      告  曾智繁
訴訟代理人  吳威廷律師  
被      告  許書銘
上列當事人間請求返還房屋等事件，本院於民國110年8月24日言
詞辯論終結，本院判決如下：
    主  文
一、被告應自門牌號碼臺北市○○路00巷0號4樓（即臺北市○○區○○
    段0○段0000○號）建物（下稱系爭建物）遷讓返還原告，並
    將系爭建物回復原狀如附圖之「二三四樓平面圖」所示。
二、被告應自民國110年4月1日起至遷讓返還系爭建物之日止，
    按月給付原告新臺幣（下同）22,395元。
三、被告應自民國110年4月1日起至遷讓返還系爭建物之日止，
    按日給付原告2,000元。
四、原告其餘之訴駁回。 
五、訴訟費用由被告負擔。
六、本判決第一項於原告以29萬元為被告供擔保後，得假執行。
    但被告如以863,731元為原告預供擔保，得免為假執行。
七、本判決第二項於原告按月以7,500元供擔保後得假執行，但
    被告如按月以22,395元為原告預供擔保，得免為假執行。
八、本判決第三項於原告按日以700元供擔保後得假執行，但被
    告如按日以2,000元為原告預供擔保，得免為假執行。
九、原告其餘假執行之聲請駁回。  
　　事實及理由
壹、程序方面：
一、按訴狀送達後，原告不得將原訴變更或追加他訴，但擴張或
    減縮應受判決事項之聲明者，不在此限，民事訴訟法第255
    條第1 項第3 款定有明文。本件原告起訴時訴之聲明第2項
    主張：被告應自110年4月1日起至返還系爭建物之日止，按
    月給付原告24,880元，及按日給付原告2,000元，並均自起
    訴狀繕本送達翌日起至返還系爭建物之日止，按週年利率5 
    ％計算之利息（見本院卷第9頁）。嗣於本院審理中，將上開
    訴之聲明減縮為被告應自110年4月1日起至返還系爭建物之
    日止，按月給付原告24,880元及按日給付原告2,000元（見
    本院卷第61頁），依前揭說明，自應准許。
二、本件被告經合法通知，未於言詞辯論期日到場，核無民事訴
    訟法第386 條各款所列情形，爰依原告之聲請，由其一造辯
    論而為判決。 
貳、實體方面：　　
一、原告主張：兩造間於109年3月18日簽立房屋借用契約（下稱
    系爭契約），將原告所有之系爭建物無償借用予被告，借用
    期間自109年4月1日起至110年3月31日止。惟約定期間屆滿
    後，被告仍占有系爭建物未返還，原告爰依民法第470條第1
    項前段、第767條第1項前段及系爭契約第8條約定，擇一請
    求被告遷讓返還系爭建物。又被告於借用期間，未經原告同
    意即拆除系爭建物隔間，爰依民法第767條第1項前段、第18
    4條第1項前段及系爭契約第5條約定，擇一請求被告將系爭
    建物回復如臺北市政府工務局65使字第1311號使用執照竣工
    圖所示之建物原狀。再被告於借用期限屆至後仍占用系爭建
    物，因而受有利益，並致原告受有損害，爰依民法第179條
    請求被告按月給付24,880元相當租金之不當得利及依系爭契
    約第8條約定，請求被告按日給付2,000元之違約金等語，並
    聲明：㈠如主文第1項所示。㈡被告應自110年4月1日起至返還
    系爭建物之日止，按月給付原告24,880元及按日給付原告2,
    000元。㈢願供擔保，請准宣告假執行。
二、被告未於言詞辯論期日到場，亦未提出書狀作何聲明或陳述
    。
三、得心證之理由：　
　㈠原告請求被告返還系爭建物及回復原狀之部分：
    按借用人應於契約所定期限屆滿時，返還借用物；所有人對
    於無權占有或侵奪其所有物者，得請求返還之，民法第470
    條第1項前段、第767條第1項前段分別定有明文。又因故意
    或過失，不法侵害他人之權利者，負損害賠償責任；負損害
    賠償責任者，除法律另有規定或契約另有訂定外，應回復他
    方損害發生前之原狀，民法第184 條第1項前段、第213條亦
    有明定。經查，原告主張系爭建物為其所有，被告向其借用
    系爭建物，期間自109年4月1日起至110年3月31日止，被告
    於期限屆滿後，迄今仍占用系爭建物未返還，以及系爭建物
    遭被告拆除隔間等情，業據其提出建物登記第一類謄本、系
    爭契約及系爭建物現況照片為證（見本院卷第17至18頁、第
    65至71頁）。而被告經於相當時期受合法之通知，既未於言
    詞辯論期日到場爭執，復未提出書狀作何有利於己之聲明或
    陳述，以供本院審酌，依民事訴訟法第280 條第3 項準用第
    1 項規定，視同自認。則原告依民法第470條第1項前段、第
    767條第1項前段，請求被告將系爭建物遷讓返還原告，以及
　　依民法第184 條第1項前段，請求被告將系爭建物回復原狀
    如附圖之「二三四樓平面圖」所示，為有理由，應予准許。
　㈡原告請求被告應自110年4月1日起至返還系爭建物之日止，按
    月給付相當於租金之不當得利及違約金之部分：
　⒈按城市地方房屋之租金，以不超過土地及其建築物申報總價
    年息百分之10為限，土地法第97條第1項定有明文。而依土
    地法施行法第25條規定，所謂土地之價額，係指法定地價，
    所謂建築物之價額，則依該管直轄市或縣（市）地政機關估
    定之價額。又依土地法第148條規定，土地所有權人依土地
    法所申報之地價為法定地價，則土地法第97條第1項所謂土
    地申報價額即指該土地之申報地價。又基地租金之數額，除
    以基地申報地價為基礎外，尚須斟酌基地之位置、工商業繁
    榮之程度、承租人利用基地之經濟價值及所受利益等項，以
    為決定。
　⒉本院參酌臺北市政府地政局依【地價調查估計規則】之建物
    現值計算公式計算即建物現值＝建物單價×【1—（年折舊率×
    經歷年數）】×建物面積之估定建物之標準，認系爭建物依
    該管地政機關估定之價額為863,731元（見本院卷第23頁）
    。
　⒊查系爭建物屋齡約40餘年，位處師大商圈，同建物1樓為營業
    店家，前臨師大路，為店鋪攤販聚集地，離捷運台電大樓站
    、古亭站步行約5至10分鐘，經原告陳明在卷外（見本院卷
    第12至13頁），並有建物登記第一類謄本、GOOGLE地圖列印
    資料可佐（見本院卷第17、73、75頁），生活機能完足，交
    通便利。本院審酌系爭建物之屋齡、坐落位置、繁榮程度、
    經濟用途、交通便利性、生活機能完善度等情，認原告主張
    相當於租金之損害，應以系爭房地申報總價年息9％計算為適
    當。
　⒋系爭建物所坐落大安區龍泉段3小段544、545號土地之基地部
    分共105.06平方公尺，為上訴人陳明在卷（見本院卷第12頁
    ），原告之權利範圍為1/4，上開土地109年度每平方公尺申
    報地價均為80,800元，有土地登記第一類謄本可按（見本院
    卷第24、25頁）；系爭建物估定之價額為863,731元，已如
    上述。依此計算，被告應按月給付相當於租金之損害為22,3
    95元（《80,800元×面積105.06㎡×權利範圍1/4》＋863,731元）
    ×9％÷12＝22,395元，元以下四捨五入），堪予認定。
　⒌依系爭契約第8條約定，借用契約終止時，被告應即將房屋返
    還原告。被告未即時遷出返還房屋時，原告得向被告請求按
    日支付違約金2,000元至遷讓完竣（見本院卷第18頁)。查
　　系爭建物借用關係終止後，被告迄今仍未遷出，已如上述。
    則原告依上開約定請求被告按日給付2,000元之違約金，於
    法即無不合。
四、綜上所述，原告依民法第470條第1項前段、第767條第1項前
    段、第184條第1項前段、第179條及系爭契約第8條約定，請
    求如主文第1至3項所示，為有理由，應予准許；其逾此範圍
    之請求，則屬無據，應予駁回。
五、原告陳明願供擔保，請求宣告假執行，核無不合，爰酌定相
    當擔保金額准許之，併依職權酌定相當金額，諭知被告如預
    供擔保得免為假執行。至原告敗訴部分，其假執行之聲請失
    所附麗，併駁回之。
六、訴訟費用負擔之依據：本院審理結果雖認原告之訴一部有理
    由，一部無理由，惟該敗訴部分，僅係就不當得利部分為原
    告部分敗訴之判決，本院審酌此部分屬民事訴訟法第77條之
    2 第2 項規定之附帶請求，本即未計入訴訟標的價額，爰依
    民事訴訟法第79條規定，命被告負擔本件訴訟費用。 
中　　華　　民　　國　　110 　年　　9 　　月　　30　　日
 　　　　　　　　　民事第七庭　法  官　黃愛真
以上正本係照原本作成。
如對本判決上訴，須於判決送達後20日內向本院提出上訴狀。如
委任律師提起上訴者，應一併繳納上訴審裁判費。
中　　華　　民　　國　　110 　年　　9 　　月　　30　　日
                              書記官  王曉雁
附圖：臺北市政府工務局65使字第1311號使用執照竣工圖部分節
本。